最高法院刑事判決　　　　　　　　　　　　　　　八十六年度台上字第六一三六號
　　上　訴　人　甲○○
右上訴人因妨害自由案件，不服台灣高等法院高雄分院中華民國八十五年十月二十二
日第二審判決（八十五年度上訴字第一六六三號，起訴案號：台灣高雄地方法院檢察
署八十四年度偵字第二四七○八號），提起上訴，本院判決如左：
    主  文
上訴駁回。
    理  由
按刑事訴訟法第三百七十七條規定，上訴於第三審法院，非以判決違背法令為理由，
不得為之。是提起第三審上訴，應以原判決違背法令為理由，係屬法定要件。如果上
訴理由狀並未依據卷內訴訟資料，具體指摘原判決不適用何種法則或如何適用不當，
或所指摘原判決違法情事，顯與法律規定得為第三審上訴理由之違法情形，不相適合
時，均應認其上訴為違背法律上之程式，予以駁回。本件上訴意旨略稱：(一)、依原判
決所記載之事實，上訴人甲○○係因恨妻而移怨於親生女，加以凌虐，同時毆打成傷
，並私行拘禁，不予食物，應屬概括之轉生怨懟之虐待兒童，所犯傷害及妨害自由二
罪，係一行為觸犯數罪名，或所犯二罪間有方法結果之關係，應從一重以妨害自由罪
處斷，原判決併合處罰，違背刑法第五十五條之規定。(二)、依原判決所引述上訴人於
警訊及第一審之供述，被害人莊雅婷於第一審之供述等相關證據，並無上訴人確以與
妻長期不睦，因而遷怨於長女，始另行起意將莊雅婷關入狗籠多次並下鎖，及不予食
物之事證，原判決認定事實與卷內資料不符，有判決理由矛盾之違法。(三)、上訴人辯
稱其所以將其女關入狗籠，係因其女數度在家玩火，於上訴人不在時玩火，屢戒不聽
，不得已將之關入狗籠為威嚇等情，曾經證人李莊碧香二度發現，足徵為事實。而原
判決不採上訴人之辯解，一面認上訴人之女確曾玩火，另方面又認玩火之說，不足採
信，其理由亦相矛盾。(四)、上訴人於原審曾聲請傳訊證人蔡昭丞以證明上訴人經常向
其購買麵包供莊雅婷中餐、下班前食用。原審未予傳喚，亦未說明不予傳喚之理由，
有應於審判期日調查之證據未予調查之違法。(五)、上訴人僅以「上鎖」威嚇莊雅婷，
實際上並未上鎖，原判決認定上訴人自八十四年十月下旬某日起至同年十一月七日止
，將莊雅婷關入狗籠上鎖，而證人李莊碧香於八十四年間有一次探望時，看見莊雅婷
身上傷痕很多，並無關入狗籠。且上訴人提出之八只狗籠照片，根本不用上鎖，何來
上鎖之有，原審對此有利於上訴人之證據未加採信，其採證亦違背證據法則等語。惟
查證據之證明力由法院自由判斷之，為刑事訴訟法第一百五十五條第一項所明定，此
項自由判斷職權之行使，苟係基於普通日常生活之經驗，而非違背客觀上應認為確實
之定則，即屬合於經驗法則，不容當事人任意指摘。原判決認定上訴人有妨害自由之
犯行，係綜合上訴人之供述、被害人莊雅婷之供述，卷附之個案資料表及個案紀錄、
照片等相關證據，並說明證人李莊碧香於原審雖曾證稱，伊曾二次看見被害人拿打火
機燒紙，其喊叫後，上訴人有教訓被害人云云。然被害人如因年幼無知而玩火，上訴
人如欲避免危險，只需將家中打火機妥善收藏，被害人無法取用，即無危險之虞，或
以適當方式輔導教育之，若無力為輔導，即應尋求適當管導協助補救，而竟捨此不為
，將之拘禁於狗籠之內，顯已逾行使親權之必要程度，而構成妨害自由之犯行等調查
證據之結果，予以綜合判斷，因而維持第一審關於論處上訴人連續私行拘禁罪刑部分
之判決，駁回上訴人在第二審此部分之上訴，已詳予說明其所憑之證據及認定之理由
，並就上訴人否認有妨害自由之故意，所辯因被害人曾有玩火習慣，恐釀成火災，為
安全之計，才於上班前將其關在狗籠內，惟均有給予麵包牛奶食用，並無妨害自由之
故意云云，認係事後卸責之詞，不足採信，予以指駁說明綦詳。所為論斷，均有卷存
資料可資覆按，從形式上觀察，並無所謂違背法令之情形存在。按一行為觸犯數罪名
之想像競合犯，係指行為人以一意思決定發為一個行為，而侵害數個相同或不同之法
益，具備數個犯罪構成要件，成立數個罪名之謂，而刑法第五十五條之牽連犯，必須
二個以上之行為有方法與結果之關係者，始足構成，亦即必須以犯一罪之方法行為犯
他罪，或以犯一罪之結果行為犯他罪，方有牽連關係可言。本件依原判決認定之事實
，上訴人與其妻黃盛香感情不和睦，並已分居二年餘，二人所生長女莊雅婷由上訴人
扶養，上訴人因對莊雅婷轉生怨懟，竟基於傷害之概括犯意，連續在其住處內，毆打
凌虐莊雅婷成傷多次。上訴人復另行起意，並基於妨害自由之概括之犯意，在上班前
將莊雅婷私行拘禁在鋼製之狗籠內上鎖，剝奪莊雅婷之行動自由多次，且時不予食物
，俟其下班後始行釋放等情。則上訴人因夫妻感情不睦，對子女所生怨懟導致傷害被
害人之行為，與其於上班期間將被害人拘禁於狗籠之行為，已非一意思決定，亦非一
行為，而其傷害行為與私行拘禁之行為間，亦難謂有方法結果之牽連關係，原判決分
論併罰，其適用法則難謂有違誤。又上訴人於警訊中供稱：「莊雅婷平常不聽話，而
我平常白天要上班，不放心所以將他關在二尺四方之白鐵質料狗籠內並上鎖，下班回
來，約晚上即將他放開。」（見警訊卷第三頁背面）；莊雅婷於偵查中供稱：「（爸
爸有無關你在狗籠）有，且不給我飯吃，他說我不乖，就將我關起來，我不能出來，
那狗籠很小，且他將我鎖起來。」等語（見偵查卷第七頁背面、第八頁正面）。原審
依憑上開供述及相關證據認定上訴人有將被害人關在狗籠上鎖，並不給予食物，尚非
無據。上訴意旨漫指原判決認定事實與卷內證據不盡相符云云，尚非依據卷內訴訟資
料執為指摘之適法上訴第三審理由。至上訴人所提出之狗籠照片是否上鎖，及證人李
莊碧香曾探望上訴人時是否見到被害人被關於狗籠內，因與上訴人是否有將被害人關
入狗籠內並上鎖無必然之關連，原判決對此與上訴人未必有利之證據未於理由內加以
論述，亦難謂有理由不備之情形。又上訴人雖曾聲請傳訊證人蔡昭丞以證明其曾向之
購買麵包，並無不給被害人食物之情形。然上訴人是否不給被害人食物，與其是否向
該證人購買麵包並無必然之關連，且原審最後審判期日於調查證據完畢時，訊問上訴
人尚有何證據請求調查，上訴人答「無」（見原審卷第七十二頁）。於本院始再執此
指摘原審未盡調查證據之能事，亦非依卷內資料執為指摘之適法上訴理由。其餘上訴
意旨所執各詞，原判決已在理由內逐一論斷綦詳，並無如上訴人所云「理由矛盾」或
「理由不備」之情形。上訴意旨就原審根據上述證據所為之事實認定，究竟違反如何
之證據法則，並未依卷內訴訟資料具體予以指摘，徒以自己說詞，對原審自由判斷證
據證明力之職權行使，以及原判決理由內已說明之事項，泛指其違法，再為單純事實
上之爭執，難謂適法之第三審上訴理由。是上訴意旨所指摘原判決違法情形，核與法
律規定得為第三審上訴理由之違法情形，不相適合。衡以前開說明，其上訴為違背法
律上之程式，應予駁回。
據上論結，應依刑事訴訟法第三百九十五條前段，判決如主文。
中      華      民      國    八十六    年      十      月     十六     日
                              最高法院刑事第七庭
                                  審判長法官  董  明  霈
                                        法官  賴  忠  星
                                        法官  林  茂  雄
                                        法官  曾  有  田
                                        法官  王  德  雲
      右正本證明與原本無異
                                              書  記  官
中      華      民      國    八十六    年      十      月    二十四    日
